臺灣宜蘭地方法院刑事判決　　　　　　　 96年度訴字第262號
公　訴　人　臺灣宜蘭地方法院檢察署檢察官
被　　　告　甲○○
選任辯護人　郭美春律師
上列被告因違反毒品危害防制條例案件，經檢察官提起公訴（96
年度毒偵字第40號），本院判決如下：
    主  文
甲○○無罪。
    理  由
一、公訴意旨略以：被告甲○○前因施用毒品案件，經臺灣宜蘭
    地方法院裁定送觀察、勒戒及強制戒治暨停止戒治付保護管
    束後，於民國89年11月12日屆滿，而由台灣宜蘭地方法院檢
    察署檢察官於89年11月17日，以89年度戒毒偵字第49號為不
    起訴處分，復於93年至94年間，因連續施用第一級毒品海洛
    因、第二級毒品安非他命，經臺灣台北地方法院於94年4月
    14 日，以93年度訴字第1487號判處應執行有期徒刑1年8月
    ，入監服刑至95年6月30日縮短刑期假釋出監並付保護管束
    （觀護結束日期為96年8月1日），詎仍不能戒除毒癮，於保
    護管束期間之95年11月28日上午10時10分許回溯26小時內某
    時，在不詳處所，施用海洛因，嗣於同年月28日上午10時10
    分許，在該署經觀護人採其尿液送驗，呈可待因陽性反應，
    因認被告涉犯毒品危害防制條例第10條第1項之施用第一級
    毒品罪嫌。
二、按犯罪事實應依證據認定之，無證據不得推定其犯罪事實，
    刑事訴訟法第一百五十四條第二項定有明文。又認定犯罪事
    實所憑之證據，雖不以直接證據為限，間接證據亦包括在內
    ；然而無論直接或間接證據，其為訴訟上之證明，須於通常
    一般之人均不致有所懷疑，而得確信其為真實之程度者，始
    得據為有罪之認定，倘其證明尚未達到此一程度，而有合理
    之懷疑存在時，無從為有罪之確信，自不得遽為有罪之判決
    ，最高法院七十六年臺上字第四九八六號判例意旨闡述甚明
    。又認定不利被告之事實，須依積極證據，苟積極證據不足
    為不利於被告事實之認定時，即應為有利於被告之認定，更
    不必有何有利之證據，最高法院30年上字第816號亦著有判
    例。
三、訊據被告甲○○否認有上揭施用第一級毒品海洛因之犯行，
    辯稱：伊未曾在驗尿前即95年11月28日上午10時10分許回溯
    26小時內某時施用海洛因，其尿液中有可待因陽性反應，應
    係伊服用感冒、咳嗽藥品所致等語。
四、本件公訴人認被告涉犯毒品危害防制條例第10條第1項之施
    用第一級毒品罪嫌，無非係以被告辯稱採尿期間伊剛好有服
    用感冒糖漿、藥錠及藥粉等物，可能因此才有可待因之代謝
    反應，惟依被告當庭提出之國安感冒糖漿2罐、普拿疼伏冒
    錠1盒、藥粉1罐及散裝藥包10 包，經送鑑定後，均未檢出
    可待因或可代謝出可待因之成分，且服用後亦不致檢出可待
    因陽性反應，有行政院衛生署管制藥品管理局管檢字第
    0960004432號鑑定書附卷可稽，另被告於上揭時間採尿後分
    裝2瓶，將該2瓶尿液送驗，均呈可待因陽性反應，此有台灣
    尖端先進生技醫藥股份有限公司95 年12月13日、96年6月8
    日之濫用藥物檢驗報告各1紙附卷可證，為其論據。
五、經查，可待因服用後經人體代謝，在尿液中會產生游離態可
    待因、游離態嗎啡、結合態可待因及結合態嗎啡，因可待因
    代謝速率較嗎啡快，因此在治療過程中，尿液中可待因含量
    遠大於嗎啡含量。美國國家濫用藥物研究所（National
    Institute of Drug of Abuse, NIDA）基於上揭之理論提出
    ：「尿液中總可待因（游離態+結合態）含量大於300ng/ml
    ，且嗎啡與可待因含量比例小於二比一時，判定為使用可待
    因」。國內所有尿檢單位均參考此一標準作為研判之依據。
    依據海洛因及可待因代謝作用中，單乙醯嗎啡係唯一可經由
    海洛因代謝而產生，因此在尿液中可檢出單乙醯嗎啡，即可
    判定該人有非法施用海洛因毒品。單乙醯嗎啡在尿液中檢出
    時間非常短，一般在施用後二至八小時在尿液中可能檢出該
    成分，超過八小時在尿液中即無法檢出單乙醯嗎啡，因此在
    國內所有尿檢單位未將此成分列入一般性檢驗項目。又海洛
    因經人體代後，在尿液中會產生單乙醯嗎啡、游離態嗎啡及
    大量結合態嗎啡，不會代謝產生可待因。但非法濫用之海洛
    因毒品在製造過程中常含有少量雜質乙醯可待因，乙醯可待
    因經人體代謝後，在尿液中會產生可待因，因此非法施用海
    洛因毒品者，在尿液中可檢出較大量之嗎啡成分較少量可待
    因成分。業據法務部法醫研究所96年8月10日以法醫毒字第
    0960003317號函釋在卷（參見本院卷第41、42頁）。本件被
    告於同年月28日上午10時10分許，經採尿液送驗，呈可待因
    陽性反應，固有尖端先進生技醫藥股份有限公司95年12月13
    日、96年6月8日之濫用藥物檢驗報告各1紙附卷可稽，惟其
    可待因含量僅分別為646ng/ml及698ng/ml，嗎啡含量則均未
    達可判定之最低可定量濃度，顯見被告尿液中可待因含量遠
    大於嗎啡含量，依前揭「尿液中總可待因（游離態+結合態
    ）含量大於300ng/ml，且嗎啡與可待因含量比例小於二比一
    時，判定為使用可待因」之研判標準，應可判定被告係使用
    可待因，致尿液呈可待因陽性反應。矧上開法醫研究所函釋
    說明五，亦認本案受檢者尿液中可待因含量遠大於嗎啡含量
    ，依美國研判標準受檢者有可能服用含可待因之咳嗽藥品而
    導尿液檢查呈可待因陽性反應。足見被告辯稱其係因服用咳
    嗽藥品所致，尚非無據。至於被告所提出之國安感冒糖漿2
    罐、普拿疼伏冒錠1盒、藥粉1罐及散裝藥包10包，經送行政
    院衛生署管制藥品管理局鑑定後，雖均未檢出可待因或可代
    謝出可待因之成分，且服用後亦不致檢出可待因陽性反應，
    惟被告已供稱其另尚有服用友人所提供之其他咳嗽藥品等語
    ，是縱被告所提出之藥品經鑑定結果未含可待因成份，然仍
    不足以反證被告確有施用第一級毒品海洛因之事實。且參之
    前揭最高法院30年上字第816 號判例意旨，本件公訴人所舉
    之證據既不足為不利於被告事實之認定時，即應為有利於被
    告之認定，更不必有何有利之證據。此外本院復查無其他積
    極證據足資證明被告有何公訴人所指之犯行，其犯罪應屬不
    能證明，自應為無罪之諭知。
據上論斷，應依刑事訴訟法第三百零一條第一項，判決如主文。
本案經檢察官吳志成到庭執行職務
中    華    民    國    96   年    9     月    11     日
                  刑事第二庭審判長法  官  黃永勝
                                  法  官  張育彰
                                  法  官  鄭貽馨
以上正本證明與原本無異。
如不服本判決應於收受本判決後10日內向本院提出上訴書狀，並
應敘述具體理由。若未敘述理由者，應於上訴期間屆滿後20日內
向本院補提理由書狀(均須按他造當事人之人數附繕本)。
                                  書記官　陳淑宜
中　　華　　民　　國　　96　　年　　9　　月　　12　　日
